【裁判字號】    98,交抗,227
【裁判日期】    980306
【裁判案由】    違反道路交通管理處罰條例
【裁判全文】
臺灣高等法院交通事件裁定             98年度交抗字第227號
抗  告  人
即異 議 人
即受處分人    甲○○
上列抗告人因違反道路交通管理處罰條例案件，不服台灣士林地
方法院，中華民國97年12月30日所為裁定（97年度交聲字第1492
號），提起抗告，本院裁定如下：
    主  文
抗告駁回。
    理  由
一、原裁定意旨略以：受處分人甲○○於民國（下同）97年7月8
    日上午7時5分許，騎乘車號AUE-587號重機車，行經臺二線
    往金山方向有燈光號誌管制之交叉路口闖紅燈，在臺二線46
    .8 公里處，經警攔停舉發「駕車行經有燈光號誌管制之交
    岔路口闖紅燈」之違規，此有現場圖1份、違規路口現場照
    片10幀附卷可稽（原審卷第33至38頁），且經證人即舉發本
    件違規之員警林永裕於原審結證屬實（原審卷第24頁、第25
    頁）。而受處分人於原審並自承無法就該承辦員警之舉發可
    能錯誤，提出相關證據以供調查（原審卷第27頁），則承辦
    員警林永裕基於維護交通秩序、公眾安全職責所為之舉發，
    自應受合法、正確之推定，是本件違規事實事證明確。從而
    ，原處分機關台北市交通事件裁決所裁處受處分人罰鍰新臺
    幣（下同）1,800元，並記違規點數3點核無違誤，受處分人
    聲明異議為無理由，應予駁回等語。
二、受處分人抗告意旨略以：證人林永裕於原審開庭時，所陳述
    者均非事實，且未提出受處分人違規之證據。又在受處分人
    收到裁定書後，卻發現與事發現場無關聯之照片10幀。受處
    分人於行經上開路口時，燈光號誌確係為綠燈，在通過路口
    往前行進1至2公里時，卻莫名其妙為警攔停。受處分人係正
    常安全騎車，原審竟誤認受處分人一邊騎車，並未專心注意
    路口燈光號誌，難令受處分人甘服。且員警未提出證據證明
    ，原處分裁罰顯有疏誤，應予撤銷，為此提起抗告云云。
三、經查：
  (一)按汽車駕駛人，行經有燈光號誌管制之交岔路口闖紅燈者，
    處新臺幣1,800元以上5,400元以下罰鍰，並記違規點數3點
    ，道路交通管理處罰條例第53條第1項、第63條第1項第3款
    分別定有明文；又汽車行駛至交岔路口，其行進、轉彎，應
    遵守燈光號誌，道路交通安全規則第102條第1項第1款亦有
    明定。
  (二)證人即舉發本件違規之員警林永裕於證稱：當時值勤位置在
    新台二線46.8公里和舊台二線的T字路口，警車停在舊台二
    線道路上，站在警車旁，距離受處分人違規地點之紅綠燈號
    誌約50公尺，看到往金山方向之路口號誌轉為紅燈後，受處
    分人通過該路口，當時往金山方向無其他車輛，對向即往基
    隆方向車輛較多，往基隆方向路口也是紅燈，車輛都停下來
    ，只有受處分人騎車過去，便鳴笛且開警示燈，驅車上前追
    受處分人，追了約1公里，在核二場的減容中心路口，將受
    處分人攔下等語（原審第24、25頁），並有現場圖1份、原
    審法院函請台北縣政府警察局金山分局交通分隊，提供之違
    規路口現場照片10幀附卷可稽（原審卷第32至38頁）。衡以
    上開違規時間為上午7時5分許，天色明亮，視線清晰，員警
    距離違規路口紅綠燈號誌僅約50公尺，員警所在位置與路口
    間雖有1片綠化植草路面，惟依前開交通分隊提供之現場照
    片所示（原審卷第37頁），該植草路面並不致遮擋員警視線
    ，應可清楚看見受處分人未遵守紅燈號誌通過路口之情形，
    堪認證人林永裕證述屬實。又按道路交通管理處罰條例科處
    行政罰事件，依據公法爭議之舉證責任分配法則，固應先由
    行政機關就其業已履踐相關正當法律程序，以及人民應受處
    罰之客觀違反法令行為，負證明之責。受處分人就行政機關
    已為相當證明之前開事項，若主張欠缺主觀歸責條件或為其
    他抗辯，亦須就其所辯提出反證。惟行政機關對於前開應為
    舉證事項，並非不得以執行查察取締勤務人員，依據調查人
    證之程序，使就親歷事實提供不可替代之證明方法。受處分
    人就該證人所述見聞經過之真實性倘有質疑，除依法定交互
    詢問程序加以檢驗外，亦不得僅因證人之個人身分、地位或
    與當事人之關係而謂其不得作證，或憑己意指為必須代以其
    他特定之證據方法，此在證人業已具結願依偽證罰則擔保證
    言可信之場合，尤屬當然。本件既經證人即承辦員警林永裕
    證述明確，受處分人於原審復自承無法就該承辦員警之舉發
    可能錯誤，提出相關證據以供調查（原審卷第27頁）。則承
    辦員警林永裕基於維護交通秩序、公眾安全職責所為之舉發
    ，自應受合法、正確之推定。受處分人辯稱通過路口時號誌
    為綠燈云云，尚非可採。
  (三)復查交通勤務警察之舉發有「當場舉發」、「逕行舉發」二
    類型，以「當場舉發」為原則，「逕行舉發」為例外。除依
    道路交通管理處罰條例第7條之2第1項第7款規定「經以科學
    儀器取得證據資料證明其行為違規」所為之逕行舉發外，其
    餘違規之舉發，法無明文規定應取得科學儀器之證據資料為
    證據方法。於當場舉發之情形，因交通勤務警察親見違規事
    實（倘人民對於處分不服，並對於舉發事實存有爭議，而聲
    明異議，交通勤務警察即可充為證人，並有具結之義務，其
    證言之真實性受到刑事偽證處罰之確保，並由法院訊問以查
    其真偽），且經當場攔截違規行為人，告知舉發之事實並提
    供辯明違規事實之機會，故尚非不得僅以舉發員警之證詞，
    作為認定違規事實之唯一證據。本件違規係員警當場舉發，
    並非逕行舉發，自無道路交通管理處罰條例第7條之2第7款
    規定之適用。是受處分人辯稱：員警需以照相來證明本件違
    規云云，亦屬無據。
  (四)受處分人雖執前詞置辯，謂證人於原審未提出任何證據，事
    後卻有與事發現場無關聯之照片10幀，且員警未提出證據證
    明受處分人有違規行為，惟查卷附之違規路口現場照片10幀
    ，係原審法院以士院木刑玄97交聲1492字第0970220477號函
    ，請台北縣政府警察局金山分局交通分隊提供者，藉以作為
    證人當時視野是否能清楚看見，受處分人有無遵守紅綠燈號
    誌通過路口之依據，並非案發當場之照片，受處分人認係案
    發當場之照片，容有誤會。又本案可執舉發員警之證詞，作
    為認定違規事實之證據，已如前述。是受處分人抗告，指摘
    原裁定不當，為無理由，應予駁回。
四、據上論結，應依道路交通管理處罰條例第89條，刑事訴訟法
    第412條，裁定如主文。
中    華    民    國    98    年    3     月    6     日
                  刑事第十七庭審判長法  官  趙功恆
                                    法  官  高明哲
                                    法  官  陳世宗
以上正本證明與原本無異。
不得再抗告。
                                    書記官  周月琴
中    華    民    國    98    年    3     月    9     日


司法院資訊處製作；財團法人民間司法改革基金會備份。
